臺灣彰化地方法院刑事判決　　　　　　　　　　　　九十一年度訴字第一一九四號
　　公　訴　人　臺灣彰化地方法院檢察署檢察官
　　被　　　告　庚○○
　　被　　　告　丁○○
　　被　　　告　戊○○
右列被告因搶奪等案件，經檢察官提起公訴（九十年度偵字第二三四二號、九十年度
偵字第三三四三號、九十年度偵字第三一二五號、九十一年度偵字第一四九四號、九
十一年度偵字第三一九七號、九十一年度偵字第三六七○號、九十一年度偵字第六二
九五號），本院判決如左：
    主  文
庚○○共同行使偽造私文書，足以生損害於他人，處有期徒刑陸月。又連續意圖為自
己不法之所有，而搶奪他人之動產，處有期徒刑玖月；扣案之機車鑰匙壹支沒收；應
執行有期徒刑壹年貳月，扣案之機車鑰匙壹支沒收。
丁○○共同行使偽造私文書，足以生損害於他人，處有期徒刑參月，如易科罰金，以
參佰元折算壹日。又連續竊盜，處有期徒刑參月，如易科罰金，以參佰元折算壹日；
應執行有期徒刑伍月，如易科罰金，以參佰元折算壹日。
戊○○連續行使偽造私文書，足以生損害於他人，處有期徒刑陸月。偽造之「己○○
」名義簽帳單顧客存根聯拾貳張、及銀行存根聯、特約商店存根聯、誠泰銀行發行之
發卡號碼：0000000000000參零伍號信用卡背面上偽造之「己○○」署
押共貳拾伍枚均沒收；又連續於夜間侵入有人居住之建築物竊盜，處有期徒刑壹年；
扣案之手電筒壹個、芒草花梗壹支、捕鼠黏紙壹張均沒收；應執行有期徒刑壹年肆月
，偽造之「己○○」名義簽帳單顧客存根聯拾貳張、及銀行存根聯、特約商店存根聯
、誠泰銀行發行之發卡號碼：0000000000000參零伍號信用卡背面上偽
造之「己○○」署押共貳拾伍枚及扣案之手電筒壹個、芒草花梗壹支、捕鼠黏紙壹張
均沒收。
    事  實
一、庚○○：
  (1)意圖為自己不法之所有，基於竊盜概括犯意，於民國九十年二月十日四時二十分
    許，利用借宿丑○○○位於彰化縣員林鎮○○路○段二三五巷八號住處二樓房間
    之機會，趁丑○○○出遊不在，徒手竊取丑○○○所有之合作金庫員林支庫存摺
    簿一本（帳號：000000000號）及提領印章一枚。得手後於同年二月十
    二日九時四十分許，夥同丁○○及綽號「鴨子」之不詳年籍男子，前往合作金庫
    員林支庫欲提領丑○○○前開帳戶款項，因不知密碼為何，遂由丁○○佯裝合作
    金庫員林支庫行員以電話向丑○○○謊稱更新資料需要密碼云云，而獲知前開行
    戶之密碼後，旋於同日十時八分許，由明知該存摺簿及印章為庚○○竊得之贓物
    之丁○○及綽號「鴨子」之男子進入合作金庫員林支庫內，由丁○○在取款憑條
    上填載相關帳號、密碼、二十五萬元之金額等事項，並盜蓋丑○○○之印章，再
    持該偽造之取款憑條及存摺向不知情之合作金庫員林支庫行員表示欲提領款項，
    使合作金庫員林支庫因此陷於錯誤遂如數交付款項，而足以生損害於丑○○○及
    合作金庫員林支庫。
  (2)庚○○本前概括犯意，於同年四月二十六日下午某時，在彰化縣員林鎮○○路○
    段三八二巷三號地下室內，以自備鑰匙竊取臺中市政府所有由乙○○使用之車號
    ＪＮＦ─一○二號重型機車得手，作為代步之用。庚○○復於同年四月二十八日
    二十一時三十分許，在彰化縣員林鎮○○里○○路二三九號前，以自備鑰匙竊取
    寅○○所有車號ＮＯＢ─四五三號重型機車，得手後作為代步之用。嗣於同年四
    月二十九日十一時四十分許，為警在彰化縣員林鎮○○路○段三八二巷三號地下
    室埋伏當場查獲。
  (3)庚○○另意圖為自己不法所有，並基於搶奪之概括犯意，於九十年四月二十六日
    二十時二十分許, 騎乘機車行經彰化縣永靖鄉○○村○○街一八五號前，見路人
    甲○○不備之際，自後搶奪甲○○所有皮包一個（內有汽機車駕駛執照各一張及
    摩扥蘿拉廠牌CD-928型行動電話手機乙支【序號00000000 0000000號】），得手
    後將證件等物丟棄員林鎮大排水溝內，手機留供己用；庚○○復於同年四月二十
    六日下午九時許，騎乘竊得之車號ＪＮＦ─一○二號重型機車行經彰化縣員林鎮
    ○○路二○一號「伍倫醫院」前，見子○○獨自步行，趁子○○不備之際，自後
    搶奪子○○皮包一個（內有身分證、金融卡、駕駛執照、行車執照及現款一千餘
    元）得手後逃逸，並將證件丟棄在彰化縣埔心鄉某排水溝內，贓款則花用殆盡。
二、丁○○意圖為自己不法所有，並基於概括犯意，先於於九十一年一月二十二日十
    四時許，在彰化縣員林鎮○○路臺灣銀行員林分行前，以自備鑰匙打開丙○○停
    放該處之車號機車置物箱，竊取丙○○所有之現款三千餘元、身分證及朝陽科技
    大學學生證ＩＣ卡各一張，得手後將贓款花用殆盡，另將身分證及學生證ＩＣ卡
    藏匿在彰化縣縣田尾鄉○鎮村○○路○段三六九號自己房間內；丁○○復於九十
    一年九月二日十時二十分許，在彰化縣彰化市○○路○段五五六巷十九號秀傳醫
    院一樓總務課辦公室內，趁該院總務課副課長辛○○未注意之際，竊取辛○○所
    有置於辦公桌抽屜內之皮包一個（內有現款一萬六千元、大潤發會員卡一張），
    得手後將贓款花用殆盡，並將大潤發會員卡一張藏匿在自己房間內。嗣於同年九
    月十日下午七時許，為警持本院核發之搜索票，在其住處房間內搜獲丙○○遭竊
    之身分證及學生證ＩＣ卡各一張及辛○○所失竊之大潤發會員卡一張。
三、戊○○：
  (1)意圖為自己不法之所有，於九十年七月中旬某日，在彰化縣埔心鄉○○村鎮○街
    二四九號住處內，領取其姊己○○之掛號信後，無故開拆己○○（妨害書信秘密
    罪未據告訴）之封緘信函，竊取其所有之誠泰銀行發行之發卡號碼：00000
    00000000000號信用卡一張（竊盜罪已據己○○撤回告訴）。戊○○
    隨即於上開信用卡背面偽造「己○○」簽名之署押，足以生損害於發卡之誠泰銀
    行及己○○本人。復基於意圖為自己不法所有，行使偽造私文書之概括犯意，隱
    瞞其並無付款意願之事實，佯稱以刷卡簽帳付款以購物之方法，持上開信用卡，
    於附表所示之時間、地點，連續持該信用卡消費，於付款時即以上開侵占所得之
    信用卡刷卡，並以複寫方式同時在簽帳單顧客存根聯、特約商店存根聯及銀行存
    根聯上偽簽「己○○」署押，一次完成三聯己○○名義之簽帳單私文書，並持其
    中特約商店存根聯及銀行存根聯向特約商店行使，足以生損害於發卡之誠泰銀行
    及己○○本人，且令不知情之特約商店誤信持該偽造之簽帳單銀行存根聯足以表
    示己○○已在該特約商店消費如簽帳單所載之金額，可轉向發卡銀行請款，要求
    先行墊付其消費金額，而使該特約商店陷於錯誤而交付上述之財物，藉此刷卡購
    物消費金額為三萬九千一百四十五元。嗣經己○○發現後，報警循線查獲。
  (2)另意圖為自己不法之所有，並基於竊盜之概括犯意，於九十一年五月十五日零時
    三十分許，侵入彰化縣埔心鄉○○村○○路○段六八三號「神聖堂」內，竊取管
    理人壬○○所管領之胡弦、薩克斯風及黑色水果刀各一個，得手後隨即為壬○○
    發現，戊○○丟棄胡弦及薩克斯風等贓物後，攜水果刀騎機車逃逸。戊○○復於
    九十一年五月十五日一時四十分許，從彰化縣埔心鄉○○村○○路二一八號「武
    受宮」旁之建築物二樓攀爬進入武受宮內，竊取武受宮住持癸○○所管領煎藥爐
    一個、燒檀香粉末爐一個、香煙三十三包、紅柄剪刀一支，得手後見員警巡邏，
    隨即將得手贓物棄置武受宮走廊，仍為警查獲。戊○○另於九十一年五月二十九
    日十九時許，侵入彰化縣永靖鄉○○村○○路十三號「鎮南宮」內，以其所有之
    手電筒一個照明及以芒草花梗黏附捕鼠黏紙方式，竊取添油箱內現款三百五十元
    ，得手後花用殆盡；戊○○又於九十一年六月五日下午一時許，再度至「鎮南宮
    」內，以相同方式竊取添油箱內現款未遂之際，即為管理人卯○○發現而報警圍
    捕當場查獲。
四、案經彰化縣警察局、彰化縣警察局員林分局、彰化縣警察局溪湖分局移送臺灣彰
    化地方法院檢察署檢察官偵查起訴。
    理  由
一、被告庚○○部分：
    前開犯罪事實業據其於警、偵訊時及本院審理時坦承不諱，核與同案被告丁○○
    所供就盜領丑○○○之存款事實相符，並經被害人丑○○○、乙○○、寅○○、
    甲○○、子○○等人證述被害情節在卷，並有贓物認領保管單四張及其共同偽造
    之取款憑條一紙在卷足佐，且有被告庚○○所有供竊取機車所用之鑰匙一支扣案
    可證，足見被告庚○○自白與事實相符，事證明確，其犯行堪以認定。
二、被告丁○○部分：
    訊據被告丁○○坦承知悉庚○○所交付之丑○○○前開存摺、印章為來歷不明之
    贓物，並假冒行員向丑○○○詐騙密碼，藉以偽造取款憑條詐領二十五萬元等情
    不諱，核與同案被告庚○○所供相符，並經被害人丑○○○於警、偵訊時及本院
    審理時證述甚詳，且有其偽造之取款憑條一紙在卷足參，此部份犯行堪予認定。
    惟被告丙○○否認竊取丙○○、辛○○之財物，辯稱：前開丙○○之身分證及學
    生證ＩＣ卡各一張係在彰化縣員林鎮某公用電話亭拾獲，辛○○所之大潤發會員
    卡一張，係在彰化縣員林鎮大潤發量販店拾獲，並非竊盜取得云云。惟查，前揭
    事實業據被告丁○○於警訊中坦承不諱，其於內勤檢察官訊問時供稱丙○○之證
    件係於九十一年一月初在員林公園拾獲，辛○○之證件係二、三年前在員林鎮○○路國光客運附近拾獲云云，其所稱拾獲辛○○大潤發會員卡之時間與辛○○遭
    竊之時間不符，亦與本院審理所供之拾獲地點有異，顯係臨訟卸責之詞。此外並
    經被害人丙○○、辛○○證述被害情節在卷，復有贓物保管收據二紙、搜索扣押
    筆錄等在卷可稽。被告所辯無非飾卸之詞，不足採信。本件事證明確，被告犯行
    洵堪認定。
三、戊○○部分：
    (1)其所涉事實三、(1)之部分，業據其於警、偵訊時及本院審理時坦白不諱，核與
      被害人己○○於警訊、本院審理時證述被害情節相符，並有誠泰銀行消費明細
      表、簽帳單在卷可稽，事證明確，此部份犯行堪以認定。
    (2)訊據被告戊○○坦承進入鎮南宮竊取香油錢，核與被害人卯○○於警訊、本院
      審理時證述相符，並有被告戊○○所有之手電筒一個、芒草花梗一支、捕鼠黏
      紙一張扣案可證，其自白與事實相符。
    (3)訊據被告坦承進入神聖堂、武受宮，惟矢口否認竊取財物，辯稱：伊睡不著而
      去上開神壇云云。然查，右開事實業據被害人壬○○、癸○○於警訊、本院審
      理時證述被害情節甚詳，其等明確指認被告戊○○為行竊之歹徒，且有贓物認
      領保管收據二紙在卷可憑，被告戊○○所辯委無可採，其犯行堪以認定。
四、核：１、被告庚○○事實欄一編號(2)犯行所為，係犯刑法第三百二十條第一項之
    普通竊盜罪；編號(1)犯行所為，係犯刑法第三百二十條第一項之竊盜罪、第二百
    十六條之行使第二百十條之偽造私文書罪、第三百三十九條第一項之詐欺取財罪
    。其就編號(2)之二次竊取機車及竊取丑○○○存摺、印章犯行之時間緊接，觸犯
    基本構成要件相同之罪名，顯係基於概括犯意反覆為之，為連續犯，應依刑法第
    五十六條規定，論以一罪並加重其刑。被告庚○○盜用印章部分為偽造取款憑條
    私文書行為之部分行為，低度之偽造私文書行為為高度之行使私文書行為所吸收
    ，均不另論處。其就偽造取款憑條及詐領存款之犯行，與「鴨子」、丁○○有犯
    意聯絡，行為分擔，為共同正犯。被告竊盜存摺、印章並行使偽造取款憑條之目
    的在詐領款項，故被告庚○○所犯三罪間，有方法目的之牽連犯關係，應依刑法
    第五十五條之規定，從一重之行使偽造私文書罪論斷；編號(3)犯行所為，係犯刑
    法第三百二十五條第一項之搶奪罪。被告前後二次搶奪犯行，時間緊接，犯罪構
    成要件相同，顯係出於概括犯意而為之，為連續犯，應依刑法第五十六條規定，
    從一重處斷，並加重其刑。被告庚○○所犯行使偽造私文書罪、搶奪罪之犯意各
    別，行為互殊，應分論併罰。２、被告丁○○詐領存款犯行所為，係犯刑法第三
    百四十九條第一項收受贓物罪、第二百十六條之行使第二百十條之偽造私文書罪
    、第三百三十九條第一項之詐欺取財罪。被告丁○○盜用印章部分為偽造取款憑
    條私文書行為之部分行為，低度之偽造私文書行為為高度之行使私文書行為所吸
    收，均不另論處。其就偽造取款憑條及詐領存款之犯行，與「鴨子」、庚○○有
    犯意聯絡，行為分擔，為共同正犯。被告丁○○收受竊盜存摺、印章之贓物行為
    並行使偽造取款憑條之目的在詐領款項，故被告丁○○所犯三罪間，有方法目的
    之牽連犯關係，應依刑法第五十五條之規定，從一重之行使偽造私文書罪論斷（
    收受贓物罪雖未據起訴，然因與該行使偽造私文書有牽連犯之裁判上一罪關係，
    本院自得一併審理）；被告丁○○竊取丙○○、辛○○財物犯行，係犯刑法第三
    百二十條第一項之普通竊盜罪。其二次竊盜犯行之時間緊接，觸犯基本構成要件
    相同之罪名，顯係基於概括犯意反覆為之，為連續犯，應依刑法第五十六條規定
    ，論以一罪並加重其刑。被告丁○○所犯上開竊盜、行使偽造私文書罪之犯意各
    別，行為互殊，應分論併罰。３、被告戊○○就事實欄三編號(1)犯行所為，係犯
    刑法第二百十七條第一項之偽造署押罪、第三百三十九條第一項之詐欺取財罪、
    第二百十六條、第二百十條之行使偽造私文書罪。其於簽帳單上偽造署押為偽造
    簽帳單私文書之部分行為，而偽造私文書之低度行為則為行使偽造私文書之高度
    行為所吸收，均不另論罪。其多次刷卡詐欺之犯行，時間緊接，犯罪構成要件相
    同，顯係基於概括之犯意為之，應以連續犯論，並加重其刑。其所犯上開各罪間
    ，有手段目的之關係，應依牽連犯之規定，從一重之行使偽造私文書罪處斷；被
    告戊○○就事實欄三編號(2)犯行所為，係犯刑法第三百二十一條第二項、第一項
    第一款之加重竊盜既遂、未遂罪。其先後四次於夜間侵入有人居住之建築物竊盜
    犯行，時間緊接，犯罪基本構成構成要件相同，顯係基於概括之犯意反覆為之，
    為連續犯，應依連續犯之規定，論以一較重之於夜間侵入有人居住之建築物竊盜
    既遂罪，並加重其刑。被告戊○○所犯上開行使偽造私文書罪與加重竊盜罪之犯
    意各別，行為互殊，應分論併罰。爰審酌被告三人均年輕力壯，不思努力工作賺
    取正當酬勞，竟藉竊盜或搶奪、詐欺手段牟取他人財物，惡性非輕，其犯罪對被
    害人所生損害甚鉅，被告庚○○事後皆坦承犯行及被告戊○○、丁○○坦承部分
    犯行等一切情狀，分別量處如主文所示之刑，並定其應執行之刑。另就被告丁○○併諭知易科罰金之折算標準，復依法定其應執行之刑，及諭知定執行刑後易科
    罰金之折算標準，以昭懲儆。
五、扣案之鑰匙一支，係被告庚○○所有供竊取機車所用之物，扣案之手電筒一個、
    芒草花梗一支、捕鼠黏紙一張係被告戊○○所有供竊取香油錢之物，應依刑法第
    三十八條第一項第二款，宣告沒收。被告戊○○刷卡消費時偽造之「己○○」名
    義簽帳單顧客存根聯十二張，屬被告戊○○所有，並為其犯罪所得之物，雖未扣
    案，但既無證據證明業已滅失，爰依刑法第三十八條第一項第三款之規定宣告沒
    收，至於其上偽造之「己○○」署押則毋庸為重複沒收之諭知。另誠泰銀行存根
    聯、特約商店存根聯計二十四張及誠泰銀行發行之發卡號碼：00000000
    00000000號信用卡背面上偽造之「己○○」署押共計二十五枚，應依刑
    法第二百十九條為沒收之宣告。至被告丁○○偽造之取款憑條一紙，已交付予合
    作金庫員林支庫，為合作金庫員林支庫所有之物，爰不諭知沒收，附此敘明。
六、公訴意旨另以：被告戊○○於九十年七月中旬某日，在彰化縣埔心鄉○○村鎮○
    街二四九號住處內，領取其姊己○○之掛號信後，無故開拆己○○（妨害書信秘
    密罪未據告訴）之封緘信函，竊取其所有之誠泰銀行發行之發卡號碼：0000
    000000000000號信用卡一張，因認被告涉有竊盜罪嫌云云。惟按告
    訴乃論之罪，告訴人於第一審辯論終結前，得撤回其告訴；又告訴經撤回者，法
    院應諭知不受理之判決，刑事訴訟法第二百三十八條第一項及第三百零三條第三
    款定有明文。本件被告戊○○竊取其姊己○○信用卡之行為，由檢察官提起公訴
    ，依同法第三百二十四條第二項規定須告訴乃論，茲據告訴人己○○於本院審理
    中，當庭撤回告訴，揆諸前開說明，原應為不受理之諭知，惟公訴意旨認此部分
    與前揭有罪之竊盜部分有連續之裁判上一罪關係，爰不另為不受理之諭知，附此
    敘明。
據上論斷，應依刑事訴訟法第二百九十九條第一項前段，刑法第十一條前段、第二十
八條、第二百十六條、第二百十條、第二百十七條、第三百二十條第一項、第三百二
十一條第一項第三款、第二項、第三百二十五條第一項、第三百三十九條第一項、第
三百四十九條第一項、第五十五條、第五十六條、第五十一條第五款、第四十一條第
一項、第三十八條第一項第二款、第三款、第二百十九條，罰金罰鍰提高標準條例第
第一條前段、第二條，判決如主文。
本案經檢察官羅美秀到庭執行職務。
中      華      民      國    九十一    年        十二    月    十八    日
                                  臺灣彰化地方法院刑事第一庭
                                    法      官  宋  恭  良
右正本證明與原本無異。
如不服本判決，應於判決送達後十日內向本院提出上訴狀，上訴於臺灣高等法院臺中
分院( 須附繕本 )。
告訴人或被害人對於判決如有不服具備理由請求檢察官上訴者，其上訴期間之計算係
以檢察官收受判決正本之日期為準。
                                    法院書記官  劉  玫  金
中      華      民      國    九十一    年        十二    月    十九    日
附錄論罪科刑法條
刑法第二百一十六條
行使第二百十條至第二百十五條之文書者，依偽造、變造文書或登載不實事項或使登
載不實事項之規定處斷。
刑法第二百一十條
偽造、變造私文書，足以生損害於公眾或他人者，處五年以下有期徒刑。
刑法第二百一十七條
偽造印章、印文或署押，足以生損害於公眾或他人者，處三年以下有期徒刑。
盜用印章、印文或署押，足以生損害於公眾或他人者，亦同。
刑法第三百二十條第一項
意圖為自己或第三人不法之所有，而竊取他人之動產者，為竊盜罪，處五年以下有期
徒刑、拘役或五百元以下罰金。
刑法第三百二十一條第一項第一款
犯竊盜罪而有左列情形之一者，處六月以上、五年以下有期徒刑：
一、於夜間侵入住宅或有人居住之建築物、船艦或隱匿其內而犯之者。
前項之未遂犯罰之。
刑法第三百二十五條第一項
意圖為自己或第三人不法之所有，而搶奪他人之動產者，處六月以上五年以下有期徒
刑。
刑法第三百三十九條第一項
意圖為自己或第三人不法之所有，以詐術使人將本人或第三人之物交付者，處五年以
下有期徒刑、拘役或科或併科一千元以下罰金。
刑法第三百四十九條第一項
收受贓物者，處三年以下有期徒刑、拘役或五百元以下罰金。
